【裁判字號】    97,交聲,1567
【裁判日期】    970829
【裁判案由】    違反道路交通管理處罰條例聲明異議
【裁判全文】
臺灣臺北地方法院交通事件裁定        97年度交聲字第1567號
原處分機關  臺北市交通事件裁決所
異  議  人
即受處分人  甲○○
                      號2 樓
上列異議人因違反道路交通管理處罰條例案件，對於臺北市交通
事件裁決所民國97年2 月20日所為之裁決處分（原處分案號：北
市裁四字第裁22-AEW470069號）聲明異議，本院裁定如下：
    主  文
原處分撤銷。
    理  由
一、原處分機關臺北市交通事件裁決所以異議人甲○○於民國96
    年11月25日零時48分，在臺北市大安區○○○路○段463巷15
    號前，因其所有之車號9A-2842 號自用小客車停車位置不依
    規定，而為警以異議人有違反道路交通管理處罰條例第56條
    第1項第9款規定之行為，予以拍照存證後舉發。嗣異議人未
    於舉發通知單上所載應到案日期前（即96年12月19日前）提
    出申訴，且逾越應到案期限60日以上未繳納罰鍰，原處分機
    關乃依上開條例第56條第1項第9款及違反道路交通管理事件
    統一裁罰基準表之規定，裁罰異議人新台幣（下同）1,200
    元。
二、聲明異議意旨略以：本人於96年11月25日凌晨零時40分許自
    外返家，預備搭載家人返回彰化，因遍尋車位不著，看到舉
    發處之黃色梯形交通擋牆與右邊停車格有一輛車之空隙，遂
    將車暫停後，偕同本人妻子在距離不到8 公尺之處等家人拿
    行李下來準備返彰。約2分鐘後，從立體停車塔出來一對男
    女，在異議人車旁用手機講電話，不久兩名員警即至現場對
    異議人車子指指點點，我即過去說車子是我的，此時因家人
    已提行李下樓，我即準備開車載家人返彰。此時檢舉人竟然
    胡亂檢舉說異議人車輛常停此處，並跟員警說剛剛要我開走
    我不聽還威脅要打他，我聽到檢舉人與警員之對話深感不公
    ，當即向警員反應並未有檢舉人所檢舉之上述事項，沒想到
    處理此案之警員並未理會異議人之不平反應，因檢舉人很大
    聲，隨即開單了事，異議人深感員警處理不公且未勸導我駛
    離，即拒絕於罰單上簽名。本件事發當時已過午夜12點，停
    車格佔三分之一，異議人也在車旁，並無違反法律上禁止停
    車時間、位置、方式、車種不一規定之精神等語。
三、按道路交通管理處罰條例第9條第1項規定：「本條例所定罰
    鍰之處罰，受處罰人接獲違反道路交通管理事件通知單後，
    於十五日內得不經裁決，逕依第九十二條第三項之罰鍰基準
    規定，向指定之處所繳納結案；不服舉發事實者，應於十五
    日內，向處罰機關陳述意見；其不依通知所定期限前往指定
    處所聽候裁決，且未依規定期限繳納罰鍰結案或向處罰機關
    陳述意見者，處罰機關得逕行裁決之。」是對於違反道路交
    通管理處罰條例而未依規定期限自動繳納罰鍰之行為人，處
    罰機關固得依上開規定裁決或逕行裁決，惟該條項規定仍必
    以行為人經合法收受舉發通知單後，方有適用。易言之，如
    行為人未能合法收受舉發通知單之送達，即難認處罰機關可
    對行為人為裁決或逕行裁決。次按違反道路交通管理事件統
    一裁罰基準及處理細則第11條第1項第1款規定：「當場舉發
    者，應填記駕駛人或行為人姓名、性別、出生年月日、地址
    、身分證統一編號及車主姓名、地址、車牌號碼、車輛種類
    。被查獲之駕駛人或行為人為受處分人時，應於填記通知單
    後將通知聯交付該駕駛人或行為人簽名或蓋章收受之；拒絕
    簽章者，仍應將通知聯交付該駕駛人或行為人收受，並記明
    其事由及交付之時間；拒絕收受者，應告知其應到案時間及
    處所，並記明事由與告知事項，視為已收受」，是受處分人
    若拒絕收受舉發通知單，而員警亦未依上開規定告知受處分
    人應到案時間及處所，並記明事由與告知事項者，自應另依
    法定送達程序進行送達，方為適法。經查，證人即舉發本件
    違規之臺北市政府警察局信義分局六張犁派出所員警乙○○
    於本院訊問時證稱：（舉發經過為何？）我在96年11月25日
    凌晨零時30分左右接獲我們派出所值班台通報，稱和平東路
    三段463 巷15號有人違規停車，我及另一同仁李建佑趕往現
    場，我們到現場，看到在現場有一男、一女，自稱是報案的
    人，他說異議人當時違規停車的位置時常有人違規停車，妨
    害他們機械停車庫的入口，希望我們警方可以告發取締，我
    們看當時該車確實有違規事實，且當時車主也不在車子現場
    ，過不久，就有自稱車主的一男、一女，詢問我們什麼事情
    ，我們就問車子是不是他們的，他們稱是，我們跟他們說他
    們違規，後來車主與檢舉人有爭論，但是時間已久我記不太
    清楚內容，我就請異議人出示證件，要依法告發，異議人有
    出示證件，且趕緊上車欲駛離，我當下趕快拿起相機要拍照
    存證，所以才會拍到他在車上的情形，我告發單寫完，請異
    議人簽收時，異議人說他要回去瞭解一下違規的情形，對於
    違規他有疑義，所以他拒絕簽名及收受舉發通知單，我跟異
    議人說他沒有簽名及收受，所以罰單會再寄給他，請他繳納
    ；（異議人當時拒絕簽名及收受舉發通知單，你有無告知他
    應到案處所及日期？）詳細日期我沒有告知，但是有告知他
    大約時間，繳納處所我只說要去監理站或是監理所或是郵局
    繳納，並沒有跟他說去何處所；（舉發通知單上不是已經具
    體載明應到案日期及到案處所，為何未具體告知？）因為當
    時開單的情形狀況蠻混亂，所以詳細日期、處所並沒有具體
    告知；（後來有無將舉發通知單寄給異議人嗎？）我們開單
    後程序上，因為第一聯是交給違規人收受，如果違規人拒收
    ，我們會將舉發通知單第一聯、第二聯（移送聯）送到分局
    交通組，之後由交通組承辦人員將第一聯寄發給違規人，本
    件是否有寄發給異議人，因為不是由我處理，所以我不知道
    等語。由上開證述可知，證人並未具體向異議人告知應到案
    之時間、處所，而經本院向舉發機關即臺北市政府警察局信
    義分局函詢本件舉發通知單送達情形，經該局覆以：「本案
    係攔停舉發『拒簽收』案件，查據相關資料顯示，本案本分
    局業於96年11月26日轉本局交通大隊委外作業中心建檔，入
    案後案移列管單位臺北市交通事件裁決所（含通知聯、移送
    聯正本在案）」等語，此有97年7 月25日北市警信分交字第
    09731663000 號函附卷可憑，而經本院電詢信義分局承辦人
    李淑貞亦陳稱：「送達舉發通知單並非該列管單位（按：即
    臺北市交通事件裁決所）之業務範圍」等語，有本院公務電
    話紀錄在卷可考，是本案並無前開舉發通知單確有送達異議
    人之證據。至異議人固於本院訊問時供稱：（有無收到舉發
    通知單？）我不確定有無收到舉發通知單；（為何會在97年
    3 月24日到裁決所申訴？）我有收到舉發通知單，大約是在
    97年3月24日填寫陳述書1個星期前的事情等語，惟異議人先
    是表示不確定是否有收到，其後又改稱有收到等語，則異議
    人是否確有收受舉發通知單之送達已非無疑；且本件異議人
    提出申訴之時間係在97年3 月24日，此有交通違規案件陳述
    書在卷可證，已在異議人收受本件裁決書（於97年2 月29日
    收受，有送達證書附卷可稽）之後，是異議人上開所述，不
    無誤以裁決書為舉發通知單之可能。是本件舉發通知單顯難
    認為已經合法送達，原處分機關依法要無予以逕行裁罰之餘
    地。本件在未經原舉發機關合法送達該舉發通知單前，原處
    分機關尚無對異議人為裁罰之權，原處分既有可議，自應由
    本院撤銷原處分。
四、據上論結，應依道路交通管理處罰條例第87條第2 項、道路
    交通案件處理辦法第20條前段，裁定如主文。
中    華    民    國    97    年    8     月    29    日
                  交通法庭      法  官  李明益
以上正本證明與原本無異。
如不服本裁定，應於裁定送達後5日內向本院提出抗告狀。
                                書記官  劉穗筠
中    華    民    國    97    年    9     月    2     日


司法院資訊處製作；財團法人民間司法改革基金會備份。
